臺灣嘉義地方法院民事判決　九十年度簡上字第一二二號
　　上　訴　人　　戊○○
　　　　　　　　　丙○○
　　複代理人　　　甲○○
　　送達代收人　　乙○○
　　被上訴人　　　丁○○
右當事人間請求確認租賃關係存在事件，上訴人對於中華民國九十年九月十四日本院
朴子簡易庭八十八年度朴簡字第一六一號第一審判決提起上訴，本院判決如左：
    主      文
上訴駁回。
第二審訴訟費用由上訴人負擔。
    事      實
甲、上訴人方面：
一、聲明：
  （一）原判決廢棄。
  （二）確認上訴人就被上訴人所有坐落嘉義縣朴子市○○段六六號土地及其上建號
        一七０號門牌號碼為嘉義縣朴子市○○路一０七號之建物全部租賃權存在。
  （三）第一、二審訴訟費用由被上訴人負擔。
二、陳述：
  （一）原審判決書所載者相同茲予引用。
  （二）被上訴人並非如原審判決所認對上訴人主張就被上訴人所有坐落嘉義縣朴子
        市○○段六六號土地及其上建號一七０號門牌號碼為嘉義縣朴子市○○路一
        ０七號之建物全部租賃權存在全無爭執，蓋其在執行時否認上訴人有租賃關
        係存在，迄至上訴人提起本件確認訴訟前，被上訴人仍一直否認，而於上訴
        人提起本件確認訴訟後，被上訴人方才認諾，故絕非原審判決所認欠缺權利
        保護必要，因為本件並非被上訴人自始不否認上訴人之主張，而是上訴人提
        起訴訟後，被上訴人知上訴人手頭上有證據，故不加否認，然此與自始不否
        認仍屬有別，故上訴人請求確認仍有必要。
  （三）況執行法院曾為裁定，諭令上訴人應依民事訴訟途徑尋求解決，如今，上訴
        人依民事訴訟提起確認之訴，原審亦認為欠缺訴之利益而駁回，則上訴人之
        權利究竟如何救濟。
  （四）原審法官固然提供一項方法解決此爭議，然查，上訴人難道不可以主動提起
        確認之訴，而必須被動等待債權人提起確認租賃關係不存在之訴，蓋若將來
        執行法院認為係屬執行後上訴人才與被上訴人成立租賃契約（蓋被上訴人業
        已於執行時否認有出租），而非查封前兩造即有租賃關係，則會發生執行法
        院除去租賃權拍賣之問題，那麼，上訴人僅能提起抗告來救濟，而抗告法院
        並不開庭審理，上訴人之權利恐有受到侵害之危險，故上訴人主動提起確認
        租賃關係存在，顯有確認利益。
  （五）按確認之訴，非原告有即受確認判決之法律上利益者不得提起，而所謂有即
        受確認判決之法律上利益，係指法律關係存否不明確，原告在法律上地位有
        不安之狀態存在或有受侵害之危險，而此種不安之狀態或危險，能以確認判
        決除去者而言，確認利益之有無，須綜觀所存在之一切情事，不得僅依被告
        於言詞辯論中爭執與否予以決定；本院八十八年度執字第三六二三號號強制
        執行事件，執行債權人彰化銀行既已持向法院聲請強制執行，而導致上訴人
        有即受強制執行之危險，蓋被上訴人在執行時稱並未有任何租賃關係存在，
        則上訴人若主張有租賃關係，則可能會被執行機關認定為查封後所為之租賃
        而加以除去，此等有被除去租賃之危險，自得依確認判決加以除去，至於被
        上訴人雖於原審言詞辯論中認諾租賃關係存在，但就上訴人而言，是否與被
        上訴人有租賃關係存在，此部份在未經確定判決確認其存在以前，債權人彰
        化銀行上開強制執行仍然存在而使上訴人隨時有遭受除去租賃關係而強制執
        行之危險，此等危險尚須以確認判決除去之，因之，原審法院不應以確認訴
        訟中被上訴人並不否認上訴人之主張，而謂欠缺訴之利益，反而應本於被上
        訴人之認諾而為被上訴人敗訴之判決。
三、證據：援用原審之立證方法，並提出本院八十八年度執字第三六二三號裁定一紙
          為證。
乙、被上訴人方面：
    被上訴人未於言詞辯論期日到庭，亦未提出任何聲明及陳述。
丙、本院依職權調閱本院八十八年度執字第三六二三號強制執行卷。
    理      由
一、本件被上訴人經合法通知，未於言詞辯論期日到場，核無民事訴訟法第三百八十
    六條所列各款情形，爰依上訴人之聲請，由其一造辯論而為判決。
二、本件上訴人即原審原告起訴主張：上訴人就本院八十八年度執字第三六二三號強
    制執行事件拍賣被上訴人所有坐落嘉義縣朴子市○○段六六號土地及其上建號一
    七０號門牌為嘉義縣朴子市○○路一０七號之建物（以下稱系爭房地）有租賃關
    係存在，查上訴人於民國七十六年起即承租系爭房地作為經營新富山鐘錶眼鏡行
    使用迄今，然其間上訴人營業雖有遷移至嘉義縣朴子市市○路一一九號，惟系爭
    房地上訴人仍作為營業之倉庫使用，且兩造既未約定租期，兩造間即為不定期租
    賃甚明，不容被上訴人否認，而被上訴人雖於系爭房地遭本院執行處查封當時，
    在場稱未出租他人，然因被上訴人年紀老邁，又有重聽，遂會錯意稱未出租他人
    ，此乃被上訴人意思表示錯誤所致，然被上訴人既否認兩造間之租賃關係，自屬
    就系爭房地是否有租賃關係有所爭執，上訴人自有提起確認租賃關係存在之必要
    等情；被上訴人即原審被告經合法通知，未到庭陳述，亦未提出任何聲明及陳述
    ，惟據其於原審之陳述，則對於上訴人所主張之租賃關係存在不爭執。
三、按確認法律關係之訴，非原告有即受確認判決之法律上利益者，不得提起之；民
    事訴訟法第二百四十七條第一項前段定有明文；又民事訴訟法第二百四十七條所
    謂即受確認判決之法律上利益，係指法律關係存否不明確，原告在法律上之地位
    有不安之狀態存在或有受侵害之危險，而此種不安之狀態或危險，能以確認判決
    除去者而言（最高法院四十二年台上字第一０三一號判例、二十七年上字第三一
    六號判例參照）；經查，本件被上訴人所有坐落嘉義縣朴子市○○段六六號土地
    及其上建號一七０號門牌號碼為嘉義縣朴子市○○路一０七號之建物全部現由上
    訴人使用中，被上訴人並未有阻止上訴人使用，被上訴人且有收取租金之事實，
    為上訴人所陳述在卷（見本院九十一年一月九日準備程序筆錄），又被上訴人於
    原審中亦對於上訴人主張兩造就被上訴人所有坐落嘉義縣朴子市○○段六六號土
    地及其上建號一七０號門牌號碼為嘉義縣朴子市○○路一０七號之建物全部有存
    在租賃關係之事實亦不否認（見原審言詞辯論筆錄），是以，上訴人就上開被上
    訴人所有坐落嘉義縣朴子市○○段六六號土地及其上建號一七０號門牌號碼為嘉
    義縣朴子市○○路一０七號之建物全部之承租人地位，並未有不安之狀態或有受
    侵害之危險，並無以確認判決除去之必要，是以，原告提起本件確認之訴，即無
    權利保護必要。
四、上訴人雖以被上訴人於本院八十八年度執字第三六二三號強制執行事件，在查封
    筆錄上表示系爭房地未出租他人，被上訴人顯然否認上訴人就上開房地之租賃權
    ，上訴人承租人地位有受侵害之危險，有提起本件確認之訴必要等語；然查，本
    院本院八十八年度執字第三六二三號強制執行事件對於被上訴人即所有權人所為
    之詢問，僅是就該執行標的使用狀況為調查而已，被上訴人就本院執行法院之詢
    問為回答，僅是被上訴人單方面之陳述，執行法院並未據以為排除上訴人所主張
    租賃權之處分，上訴人之承租人地位，仍未有受侵害之危險；況且經本院調閱本
    院八十八年度執字第三六二三號強制執行卷宗，就系爭房地之拍賣公告事項，仍
    明列「現由上訴人承租使用中，租期自民國八十一年一月起期限未定，租金每年
    新台幣一八０００元等，拍定後不點交」，有本院九十一年三月十二日嘉院興民
    執德字第三六二三號公告在卷可稽，顯然執行法院並未排除上訴人之承租權利，
    是以，上訴人提起本件訴訟，顯然欠缺權利保護之必要。
五、綜上所述，則原審以上訴人提起本件確認之訴，顯然欠缺權利保護必要，不符合
    前開民事訴訟法第二百四十七條第一項前段提起確認之訴要件，而判決駁回上訴
    人之起訴，並無違誤，上訴意旨，就此部分指摘原判決不當，求予廢棄，為無理
    由，應駁回其上訴。
六、兩造其餘陳述及舉證，核與判決結論無影響，爰不一一論列，附此敘明。
七、據上論結，本件上訴人之上訴為無理由，應依民事訴訟法第四百三十六條之一第
    三項、第四百六十三條、第四百四十九條第一項、第七十八條，判決如主文。
中　　　華　　　民　　　國　　九十一　　年　　　五　　　月　　 十六　 日
~B臺灣嘉義地方法院民事第二庭
~B　　審判長法官　蔡虔霖
~B　　法　　　官　李文輝
~B　　法　　　官　陳杰正
本判決不得上訴。
中　　　華　　　民　　　國　　九十一　　年　　　五　　　月　　 十六　 日
~B　　書　記　官　賴琪玲
